【裁判字號】    98,審事聲,2
【裁判日期】    980331
【裁判案由】    聲明異議
【裁判全文】
臺灣高雄地方法院民事裁定             98年度審事聲字第2號
聲  請  人  甲○○
即債權人
相  對  人  乙○○
即債務人
上列當事人間清償借款強制執行事件，異議人對於中華民國98年
2 月23日本院民事執行處司法事務官所為95年度執字第64340 號
裁定提出異議，本院裁定如下：
    主  文
原裁定廢棄。
    理  由
一、按強制執行事件，由法官或司法事務官命書記官督同執達員
    辦理之。本法所規定由法官辦理之事項，除拘提、管收外，
    均得由司法事務官辦理之。強制執行法第3 條及法院組織法
    第17條之2 第1 項第2 款分別定有明文。又當事人或利害關
    係人，對於執行法院強制執行之命令，或對於執行法官、書
    記官、執達員實施強制執行之方法，強制執行時應遵守之程
    序，或其他侵害利益之情事，得於強制執行程序終結前，為
    聲請或聲明異議；前項聲請或聲明異議，由執行法院裁定之
    。亦為強制執行法第12條第1 項、第2 項所明定。故司法事
    務官於強制執行程序中就當事人或利害關係人依第12條所為
    之聲請或聲明異議，自得立於執行法院之地位先為准駁之裁
    定（處分）。次按司法事務官處理事件所為之處分，與法院
    所為者有同一之效力。當事人對於司法事務官處理事件所為
    之終局處分，得於處分送達後10日之不變期間內，以書狀向
    司法事務官提出異議。司法事務官認前項異議有理由時，應
    另為適當之處分；認異議為無理由者，應送請法院裁定之。
    法院認第一項之異議為有理由時，應為適當之裁定；認異議
    為無理由者，應以裁定駁回之。民事訴訟法第240 之3 條及
    第240 之4 條亦分別定有明文。本件異議人原係對於本院民
    事執行處司法事務官所為之執行處分聲明異議，經司法事務
    官就該聲明異議為裁定（即依強制執行法第12條第2 項規定
    所為之裁定，裁定結果為駁回其異議），異議人對該裁定不
    服而提出異議，司法事務官認其異議無理由而送請本院為裁
    定，經核與上開條文規定件及意旨規定相符，尚無處理程序
    或權限上之瑕疪，先予說明。
二、異議意旨略以：執行法院就異議人所提出之扣薪要求，僅需
    形式審查即可，執行法院核發執行命令亦非等同異議人取得
    薪資債權之確定判決，異議人既已釋明相對人即債務人有於
    第三人輇潁汽車材料百貨行任職之事實，異議人聲請扣薪之
    形式要件即為已足，至第三人或債務人收受執行命令後，若
    有不服，尚得依強制執行法等規定救濟，惟鈞院司法事務官
    竟要求異議人提出實質審查之確定判決且將輇潁汽車材料百
    貨行回復為相對人名下，始得為強制執行，根本強人所難。
    又鈞院復以之前業先後二次核發扣薪命令，現不得核發第三
    次云云，駁回聲請，並無法律依據，且本案第三人並未於97
    年3 月30日當時聲請撤銷執行命令，故鈞院認已撤銷扣押命
    令云云，亦與事實不符。為此，聲明異議，求為廢棄原裁定
    等語。
三、按執行法院對債務人之財產狀況，應注意調查，認有必要時
    ，得逕依職權行之。債權人聲請執行法院，依第19條第2 項
    調查時，宜予准許。此觀辦理強制執行事件應行注意事項第
    9 之1 項規定自明。又執行法院為執行行為時，應遵守執行
    之「外觀原則」，僅需形式審查即可，並無實體審認權。
四、經查，異議人聲請追加執行相對人對第三人輇潁汽車材料百
    貨行之薪資，業據提出台灣高雄地方法院檢察署97年度偵續
    字第118 號檢察官起訴書佐證，由該起訴書之證據清單及待
    證事實之附表業已載明：乙○○於95年8 月31日將輇潁汽車
    材料百貨行之負責人變更登記為吳旭峰後，仍至該處實際從
    事銷售貨物等相關業務行為；及乙○○於95年11月至96年1
    月，在上址因銷售貨物而親筆開立統一發票三紙等事實，並
    有乙○○及吳旭峰之供述及證人黃德賢、張景華、沈敬學及
    陳志榮等人之證述可稽。再者，執行法院先後於95年10月10
    日及96年9 月11日依債權人聲請就相對人對第三人輇潁汽車
    材料百貨行之薪資債權核發扣薪執行命令，而該第三人固先
    後於95年10月18日及96年9 月29日具狀陳報相對人已經於95
    年8 月30日離職，並非該百貨行之員工云云。然本院所寄送
    第三人之扣薪執行命令均係由相對人以第三人之受僱人名義
    簽收，收受時間分別為95年10月17日及96年9 月17日，相對
    人之設籍住址亦與第三人營業處所相同，均為高雄市新興區
    ○○○路105 號，此有95年10月17日及96年9 月17日送達回
    證四紙在卷可稽，是依形式審查結果，第三人以相對人早已
    於95年8 月30日離職云云而對前揭扣薪命令聲明異議，顯與
    事實不符，不足採信。異議人主張相對人仍在第三人輇潁汽
    車材料百貨行任職，領有薪資為由聲請追加執行相對人就第
    三人之薪資債權，核無不合。執行法院於97年3 月30日以債
    權人未就第三人異議起訴為由而撤銷前揭95年10月10日及96
    年9 月11日之扣薪執行命令，尚有違誤。況查，異議人聲請
    追加執行者乃相對人在第三人輇潁汽車材料百貨行之薪資債
    權，並非執行該百貨行之資產，是依前開說明，原裁定認異
    議人在該百貨行尚未回復為相對人之前，不得以相對人即為
    該百貨行聲請強制執行，亦有誤會。
五、綜上所述，原裁定以相對人是否如上開起訴書所載，因為免
    其財產遭異議人查封拍賣而將上開百貨行過戶予訴外人張景
    華，再由張景華讓與訴外人吳旭峰，尚待審認方能確定，且
    需於裁判確定並回復為相對人所有後，始得為強制執行，異
    議人在輇潁汽車材料百貨行未回復為相對人前，即以相對人
    為該百貨行聲請強制執行為由而駁回異議人之追加執行相對
    人對第三人輇潁汽車材料百貨行薪資債權之聲請，尚有違誤
    。異議意旨指摘原裁定不當，求予廢棄，為有理由，應予廢
    棄，並由民事執行處續為相關執行程序。
六、據上論結：本件異議為有理由，依強制執行法第3 條、第30
    條之1 、民事訴訟法第240 條之4 第3 項後段，裁定如主文
    。
中    華    民    國    98    年    3     月    31    日
                  民事第二庭法  官  蘇姿月
正本係照原本作成。
如對本裁定抗告，須於裁定送達後10日內向本院提出抗告狀。
中    華    民    國    98    年    3     月    31    日
                            書記官  陳美月


司法院資訊處製作；財團法人民間司法改革基金會備份。
